【裁判字號】    95,交聲,465
【裁判日期】    951102
【裁判案由】    違反道路交通管理處罰條例聲明異議
【裁判全文】
臺灣臺北地方法院交通事件裁定         95年度交聲字第465號
原處分機關  臺北市交通事件裁決所
異  議  人
即受處分人  甲○○
上列受處分人因違反道路交通管理處罰條例案件，對於臺北市交
通事件裁決所中華民國95年5月10日所為之處分（原處分案號：
北市裁二字第裁22-AEU258654號）聲明異議，本院裁定如下：
    主      文
異議駁回。
    理      由
一、按交岔路口、公共汽車招呼站10公尺內、消防栓、消防車出
    入口5公尺內不得臨時停車，道路交通安全規則第111條第1
    項第2款定有明文。次按汽車駕駛人，在公共汽車招呼站10
    公尺內臨時停車者，處新臺幣（下同）300元以上600元以下
    罰鍰，道路交通管理處罰條例第55條第2款亦有明文。又汽
    車駕駛人，在公共汽車招呼站10公尺內臨時停車者，於舉發
    通知單上所載應到案日期前到案聽候裁決者，經主管機關調
    查後仍認定其有上開違規行為者，依違反道路交通管理事件
    統一裁罰基準及處理細則第44條及違反道路交通管理事件統
    一裁罰基準表（以下稱基準表）之規定，需對該駕駛人處以
    600元之罰鍰。
二、查本件異議人即受處分人甲○○於民國95年3月29日上午10
    時35分許，將其所有車牌號碼4723-DG號自用一般小客車停
    放於臺北市○○○路○段280號前，嗣經臺北市政府警察局大
    安分局羅斯福路派出所員警林柱芳於執行勤務時，查覺受處
    分人車輛所停放之位置，為公車招呼站10公尺內禁止臨時停
    車之處所，遂以受處分人違反道路交通管理處罰條例第55條
    第2款規定掣單舉發，嗣受處分人不服於95年4月11日（未逾
    應到案日期95年4月13日）提出申訴，經原處分機關即臺北
    市交通事件裁決所函請原舉發單位調查結果，仍認受處分人
    有前揭違規行為，乃以受處分人違反道路交通管理處罰條例
    第55條第2項（裁決書贅引第1項）規定裁處罰鍰600元，此
    有臺北市交通事件裁決所北市裁二字第裁22-AEU258654號裁
    決書、臺北市政府警察局北市警交字第AEU258654號舉發通
    知單影本、交通違規案件陳述書、臺北市政府警察局大安分
    局95年4月24日北市警安分交字第09531729700號函影本各1
    件在卷足憑。
三、異議意旨略以：受處分人於95年3月29日與妻送貨至臺北市
    ○○○路2段280號樓上，因該處為路口紅線區不能臨時停車
    ，遂將車停放於前方黃線區臨時等候，嗣經警員以於公共汽
    車招呼站10公尺內臨時停車予以告發，然該處既是10公尺內
    禁止臨時停車，為何路道路緣石繪黃色標線？受處分人依規
    定停車卻遭處罰，兩者相互矛盾，故請求撤銷原處分。
四、經查：
  (一)受處分人並不否認於95年3月29日上午10時35分許，將車牌
    號碼4723-DG號自用小客車，停放於臺北市○○○路○段280
    號前之事實，並據證人即開單告發受處分人之警員林柱芳於
    本院以具結擔保其供述之真實性並在負擔偽證罪之心理處罰
    狀態下證稱：95年3月29日上午10時35分許，我看到車號472
    3-DG號自小客車停車公車站牌前10公尺內，當時車內沒人，
    後座有放東西，我到該車停放處經過約3、4秒後，受處分人
    出現，我向受處分人說明該處靠近公車站牌，要公車停靠，
    如果將車停在該處會影響公車停靠，我與受處分人間沒有仇
    恨等語明確，並有受處分人提出其事後重回現場所拍遭舉發
    違規時停車處照片4幀附卷可按。又證人林柱芳為執行交通
    勤務之公務員，對於記明車輛是否停車於禁止臨時停車處所
    ，為其業務內之事項，其觀察程度自較一般人更為專注，應
    無誤認之可能。再參以證人林柱芳與受處分人素不相識，並
    無宿怨，自應無甘冒自身觸犯偽證罪之風險而設詞誣攀受處
    分人之理，故證人林柱芳之證言，應為平允可信。
  (二)按所謂公共汽車招呼站係道路旁提供公共汽車乘客上下車專
    用之區域總稱，除一般常見之豎立公車站牌外，另外在地面
    上劃有「公車停靠區」、「公車專用」等足資辨識該區域為
    專供公車乘客上下之用之標線、標誌亦屬之，其立法意旨在
    避免其他車輛占用公共汽車招呼站，妨礙公共汽車停靠上、
    下客，以確保乘客上下車輛之公共安全，故該公共汽車招呼
    站10公尺不得臨時停車之計算標準，以現行大客車全長大抵
    均在10公尺以上，如再加上公共汽車停靠及駛出時行駛之距
    離，應以距離公共汽車招呼站前後各10公尺為宜，交通部82
    年8月24日交路字第032732號函參照。觀諸受處分人所提出
    之照片，本件受處分人所停車之地點雖位於「公車停靠區」
    之外，然其車輛後保險桿與公車停靠區上緣白線相當接近，
    顯見該車係停於「公車停靠區」10公尺內，依上揭說明，該
    區域仍屬公共汽車招呼站前後10公尺範圍內，屬禁止臨時停
    車路段。雖道路交通標誌標線號誌設置規則第149條第1項第
    5款規定：「標線依其型態原則上分類如左：一、線條：以
    實線或虛線標繪於路面或緣石上，用以管制交通者，原則上
    區分如左：…(五)紅實線設於路側，用以禁止臨時停車」，同
    規則第169條第1項、第2項亦規定：「禁止臨時停車線，用
    以指示禁止臨時停車路段，以劃設於道路緣石正面或頂面為
    原則，無緣石之道路得標繪於路面上，距路面邊緣以30公分
    為度。本標線為紅色實線，緣寬除設於緣石，正面者以緣石
    高度為準外，其餘皆為10公分。」，惟前開條文僅係就標線
    之型態原則上予以分類，是否指明未標繪紅實線即得停車或
    臨時停車，非無足疑。參照道路交通標誌標線號誌設置規則
    第149條第1項第3款規定：「…(三)白實線：設於路段中者，
    用以分隔快慢車道或指示路面範圍；設於路口者，作為停止
    線；設於路側者，作為車輛停放線。」，亦僅係針對白實線
    設於路側者係作為車輛停放線之原則規定，惟如該停放處所
    係在道路交通管理處罰條例第55條第1款規定「橋樑、隧道
    、圓環、障礙物對面、人行道、行人穿越道、快車道臨時停
    車者」禁止臨時停車及停車（見同條例第56條第1項第1款）
    之處所，能否以白實線係設於路側而逕認可得停車或臨時停
    車，亦待斟酌。況現行法規並未規定在交叉路口、公共汽車
    招呼站10公尺內或消防車出、入口5公尺內處須設置禁止臨
    時停車標誌、標線，縱本件受處分人停車地點未依道路交通
    標誌標線號誌設置規則第149條第1項第5款規定劃設紅實線
    於路側，亦無解於受處分人之本件違規行為，不得一概認定
    於劃有黃色實線之禁止停車路段即得臨時停車。綜上，受處
    分人在該禁止臨時停車處所臨停違規行為甚為明確，原舉發
    自屬合法有據，是受處分人所辯，不足採信。
五、綜上所述，受處分人確有於公共汽車招呼站10公尺內禁止臨
    時停車之處所臨時停車之違規行為，從而原處分機關依前揭
    道路交通管理處罰條例第55條第2款（裁決書贅引第1項）及
    標準表之規定裁處受處分人600 元罰鍰，核無違誤，本件異
    議人之異議為無理由，自應將其異議駁回。
六、據上論斷，應依道路交通案件處理辦法第19條，裁定如主文
    。
中    華    民    國    95    年    11    月    2     日
                              交通法庭法  官  陳慧萍
以上正本證明與原本無異
如不服本裁定應於送達後5日內向本院提出抗告狀
                                      書記官  何適熹
中    華    民    國    95    年    11    月    3     日


司法院資訊處製作；財團法人民間司法改革基金會備份。
